臺灣高雄地方法院刑事判決　　　　　 100年度審訴字第1313號
公　訴　人　臺灣高雄地方法院檢察署檢察官
被　　　告　陳彥名
上列被告因違反藥事法等案件，經檢察官提起公訴（100 年度偵
字第10906 號），被告就被訴事實為有罪之陳述，經本院合議庭
裁定由受命法官獨任進行簡式審判程序，判決如下：
    主  文
陳彥名犯藥事法第八十三條第一項之轉讓禁藥罪，處有期徒刑柒
月。
    事  實
一、陳彥名明知MDA （俗稱：搖頭丸）為毒品危害防制條例所列
    管之第二級毒品，亦為藥事法所定義之禁藥，依法不得轉讓
    ，竟基於轉讓第二級毒品及禁藥MDA 之犯意，於民國98年11
    月28日前某時，在某大樓前，轉讓MDA 約10顆予許采馨，許
    采馨並將上開毒品持往址設高雄市鼓山區明誠路1789號「四
    季風情汽車旅館」217 號房內，與在場之黃雅雯、朱志強等
    人一同施用上開毒品。嗣於本院99年度訴字第1538號李國寶
    所涉案件審理中，查悉上情。
二、案經臺灣高雄地方法院檢察署檢察官自動簽分偵查起訴。
    理  由
一、本件被告陳彥名所犯之罪，為死刑、無期徒刑、最輕本刑為
    3 年以上有期徒刑以外之罪，其於準備程序就前揭被訴事實
    為有罪之陳述，經受命法官告知簡式審判程序之旨，並聽取
    其與公訴人之意見後，本院認無不得或不宜改依簡式審判程
    序進行之處，爰依刑事訴訟法第273 條之1 第1 項，裁定本
    件由受命法官獨任進行簡式審判程序，合先敘明。
二、上開犯罪事實，業經被告於本院審理中坦承不諱，核與證人
    許采馨、黃雅雯、朱志強於本院99年度訴字第1538號審理中
    之證述內容相符，足認被告之自白與事實相符，應堪採信。
    從而，本件事證明確，被告上開犯行，堪以認定。
三、論罪科刑：
  (一)按海洛因、甲基安非他命、分屬毒品危害防制條例第2 條第
    2 項第1 款、第2 款所規定之第一級毒品、第二級毒品。又
    第二級毒品MDMA、MDA 、安非他命及甲基安非他命等成分均
    屬安非他命類藥品，業經行政院衛生署75年7 月11日以衛署
    藥字第597627號公告，為有效管理安非他命類藥品與其衍生
    物之冊類及其製劑，重申公告禁止使用，而均屬藥事法第22
    條第1 項第1 款所規定之禁藥（即藥事法第22條第1 款所稱
    之『經中央衛生主管機關明令公告禁止製造、調劑、輸入、
    輸出、販賣或陳列之毒害藥品』）；嗣雖又經同署公告列為
    化學合成類麻醉藥品管理，仍不失其為禁藥之性質（最高法
    院82年度台上字第2259號判決參照）；而明知為禁藥而轉讓
    者，藥事法第83條亦定有處罰明文，是行為人明知為禁藥即
    甲基安非他命而轉讓予他人者，除成立毒品危害防制條例第
    8 條第2 項之轉讓第2 級毒品外，亦構成藥事法第83條第1
    項之轉讓禁藥罪，此係屬同一犯罪行為而同時有2 種法律可
    資處罰之法條（規）競合情形，應依重法優於輕法、後法優
    於前法等法理，擇一處斷，而毒品危害防制條例第8 條第2
    項轉讓第2 級毒品罪之法定本刑為6 月以上5 年以下有期徒
    刑，得併科新台幣70萬元以下罰金，93年4 月21日修正後藥
    事法第83條第1 項轉讓禁藥罪之法定本刑為7 年以下有期徒
    刑，得併科新台幣500 萬元以下罰金，故除轉讓之第2 級毒
    品安非他命達淨重10公克以上，或轉讓與未成年人，而有應
    依毒品危害防制條例第8 條第6 項及第9 條之規定加重其刑
    至二分之一之情形者外，修正後藥事法第83條第1 項之罪之
    法定本刑，顯較毒品危害防制條例第8 條第2 項之罪之法定
    本刑為重，依前述「重法優於輕法」之法理，自應優先適用
    藥事法第83條第1 項之規定處斷（最高法院94年度台上字第
    7021號、96年度台上字第3582號、97年度台非字第397 號判
    決參照）。查本案被告轉讓予許采馨第二級毒品MDA 約10顆
    ，無積極證據證明超過毒品危害防制條例第8 條第6 項規定
    所訂定之標準，而適用藥事法第83條第1 項之規定處斷，合
    先敘明。
  (二)核被告所為，係犯藥事法第83條第1 項之轉讓禁藥罪。被告
    持有MDA 之行為與轉讓行為同為實質上一罪之階段行為，高
    度之轉讓行為既已依藥事法加以處罰，依法律適用完整性之
    法理，其低度之持有MDA 行為，自不能再行割裂適用毒品危
    害防制條例加以處罰。復按毒品危害防制條例第17條第2 項
    「犯第4 條至第8 條之罪於偵查及審判中均自白者，減輕其
    刑。」係指偵查及審判中均有自白而言；而所謂自白乃對自
    己之犯罪事實全部或主要部分為肯定供述之意（最高法院99
    年度台上字第6544號判決意旨參照）。查被告於偵查及審判
    中，均自白其上開轉讓禁藥之犯行，按對於不同刑罰法律間
    具有法規競合關係者，由法院為比較適用時，應本於法律整
    體適用不得割裂原則。實務上，於同一法律為新舊法比較適
    用時，亦本此原則（最高法院27年上字第2615號判例參照）
    。被告轉讓第二級毒品MDA 之行為，既發生藥事法第83條第
    1 項與毒品危害防制條例第8 條第2 項規定間之法規競合關
    係，而應優先適用較重之藥事法第83條第1 項規定論處，縱
    被告於偵查及審判中均自白，基於法律整體適用不得割裂原
    則，自不得另依修正後毒品危害防制條例第17條第2 項之規
    定，減輕其刑，併予敘明。
  (三)審酌被告明知毒品戕害人身，一經染毒，極易成癮，影響頗
    為深遠，如任其氾濫、擴散，影響社會治安，危害非淺，仍
    將毒品轉讓與他人，助長毒品氾濫，誠屬不該，惟念其犯後
    坦承犯行，態度尚可，並考量其無償轉讓第二級毒品MDA 之
    數量，及其犯罪動機、目的、手段、智識程度、生活狀況及
    所生危害等一切情狀，量處如主文所示之刑。
據上論斷，應依刑事訴訟法第273 之1 第1 項、第299 條第1 項
前段，藥事法第83條第1 項，判決如主文。
本案經檢察官余彬誠到庭執行職務。
中    華    民    國    100    年    6    月  22      日
                   刑事第十庭    法  官   顏銀秋
以上正本證明與原本無異。
如不服本判決應於收受送達後10日內向本院提出上訴書狀，並應
敘述具體理由；如未敘述上訴理由者，應於上訴期間屆滿後20日
內向本院補提理由書（均須按他造當事人之人數附繕本）「切勿
逕送上級法院」。
中    華    民    國   100    年    6     月    22    日
                                 書記官   林豐富
附錄論罪科刑法條
藥事法第83條第1 項：
明知為偽藥或禁藥，而販賣、供應、調劑、運送、寄藏、牙保、
轉讓或意圖販賣而陳列者，處7 年以下有期徒刑，得併科新臺幣
5 百萬元以下罰金